【裁判字號】    89,訴,1357
【裁判日期】    891018
【裁判案由】    清償借款
【裁判全文】
臺灣臺中地方法院民事判決  八十九年度訴字第一三五七號
    原      告  甲  ○
    被      告  丙○○
    被      告  乙○○
右當事人間請求清償借款事件，本院判決如左：
    主      文
被告丙○○應給付原告新台幣拾萬元及自民國八十八年十月二十一日起至清償日止，按週
年利率百分之五計算之利息。
被告乙○○應於原告就被告丙○○之財產強制執行無效果時，給付原告新台幣參拾萬元。
原告其餘之訴駁回。
訴訟費用由被告丙○○負擔五分之三、被告乙○○負擔五分之一，餘由原告負擔。
    事      實
甲、原告方面：
  一、聲明：被告二人應連帶給付原告新台幣三十萬元。
  二、陳述：緣債務人丙○○於民國（下同）八十七年七月二十日向原告借款三十萬元，嗣
      原告向被告丙○○催款，丙○○允諾於八十八年十月二十日償還，並由被告乙○○任
      保證人，簽立借據乙只交付原告，惟被告丙○○屢經原告催討均不還錢，爰依借貸及
      保證之法律關係請求被告等連帶清償該債務。
  三、證據：提出借據影本乙紙。
乙、被告丙○○方面：
  一、聲明：駁回原告之訴。
  二、陳述：雖然確實有向原告借過三十萬元，然而此係因其基於職務及情誼，為幫助原告
      之女婿即訴外人梁天良處理貸款及生活費事宜，方向原告借款三十萬元，然該三十萬
      均由梁天良持以繳交原告現在居住房屋之貸款及支付原告之女兒即訴外人王惠君在新
      加坡之生活費用，該筆款項無一分一毫係使用在被告丙○○之身上，希望原告逕向向
      梁天良請求該筆借款之清償。
丙：被告乙○○方面：
  一、聲明：駁回原告之訴。
  二、陳述：該筆借款確實是梁天良拿去用的，又其僅係系爭債務之普通保證人，有先訴抗
      辯權，原告不應逕向其求償。
    理      由
一、本件原告對被告丙○○主張之事實，業據其提出與所述相符之借據乙紙為證。被告丙○
    ○就系爭借據之真正不爭執，惟以該筆款項係為被告女婿梁天良所借，實際上亦由梁天
    良持以支付原告目前居住房屋之貸款及原告女兒王惠君在新加坡之生活費用，原告應向
    梁天良請求才對等語資為辯解；被告乙○○則辯稱：該借款確實是梁天良拿去用的，又
    其雖在借貸契約簽名，然其僅係擔任系爭借款之保證人，原告應先向主債務人求償未果
    方得向其求償等語。
二、經查：該筆三十萬元之借款係被告丙○○向原告借貸並取得現金，嗣候並簽立借據乙紙
    資為憑證等情，業經被告丙○○自認，堪信為真實，至於被告丙○○係出於助人之情誼
    而借得該筆款項，嗣後係交由何人花用，僅係被告丙○○向原告借貸之動機或借得金錢
    後之處分行為，核與本件借貸關係無涉，被告丙○○既與原告間已達成借貸之合意，並
    且實際上受領該筆款項，即應依約負償還借款之責任。
三、次查，被告乙○○僅係本筆借貸之普通保證人乙節，業載明於系爭借據上，復為原告所
    不爭執，信屬實在。按「稱保證者，謂當事人約定，一方於他方之債務人不履行債務時
    ，尤其代付履行責任之契約。」、「保證人於債權人未就主債務人之財產強制執行而無
    效果前，對於債權人得拒絕清償。」，民法第七百三十九條、第七百四十五條定有明文
    ，從而被告乙○○主張先訴抗辯權謂原告於未就主債務人之財產強制執行無效果前，拒
    絕清償，應屬有據，堪予採信。
四、從而，原告依據借貸契約請求被告丙○○清償三十萬元及自約定清償日之翌日即八十八
    年十月二十一日起至清償日止，按年息百分之五計算之法定遲延利息，並請求被告乙○
    ○於原告就被告丙○○之財產強制執行無效果時，給付原告三十萬元，為有理由。至其
    請求被告乙○○與被告丙○○負連帶清償責任部分，洵屬無據，應予駁回。
五、據上論結，本件原告之訴為有理由，爰依民事訴訟法第七十九條但書，判如主文。
中        華        民        國   八十九   年      十       月     十八      日
                                        臺灣臺中地方法院民事第四庭
~B法      官  林學晴
右為正本係照原本作成
如對本判決上訴，須於判決送達後二十日內，向本院提出上訴狀，同時表明上訴理由；如已
於本判決宣示後送達前提起上訴者，應於判決送達後十日內補具上訴理由。
中        華        民        國   八十九   年      十       月     十八      日
~B法院書記官


司法院資訊處製作；財團法人民間司法改革基金會備份。
